臺灣高等法院刑事裁定
110年度毒抗字第881號
抗  告  人  葉秀玉(即彭俊禎之母)  
                    籍設新北市○○區○○路0段000號0樓（新北○○○○○○○○○）

被      告  彭俊禎
                    身分證統一編號：Z000000000號        籍設新北市○○區○○路0段000號0樓（新北○○○○○○○○○）


上列抗告人因被告違反毒品危害防制條例案件，不服臺灣臺北地
方法院中華民國110年3月16日裁定（110年度毒聲字第279號），
提起抗告，本院裁定如下：
    主  文
抗告駁回。                                              
    理  由
一、原裁定意旨略以：被告彭俊禎（下稱被告）雖矢口否認有何
    施用第二級毒品甲基安非他命之犯行，然其於民國108年10
    月21日晚間11時50分許因神情慌張為警盤查，經同意搜索，
    當場扣得甲基安非他命2包，並於108年10月22日凌晨0時35
    分許採集其尿液，經送台灣尖端先進生技醫藥股份有限公司
    檢驗之結果，確呈安非他命、甲基安非他命陽性反應，是此
    部分事實，首堪認定。又據行政院衛生署管制藥品管理局（
    現改制為衛生福利部食品藥物管理署，下稱食藥署）97年11
    月27日管檢字第0970011797號函示：「據Clarke's Analysi
    s of Drugs and Poisons一書第3版之記述：施用甲基安非
    他命後24小時內，約有施用劑量之70％由尿中排出，經人體
    可代謝出甲基安非他命原態及其代謝物安非他命。根據Disp
    osition of Toxic Drugs and Chemicals in Man第5版記述
    ，甲基安非他命於尿液中之半衰期為6-15小時，一般情況下
    ，施用24小時內，以甲基安非他命原態排出可達施用劑量之
    43％，另4-7％代謝為安非他命排出」，及該署95年7月11日管
    檢字第0950007425號函示：「據Clarke's Isolation and I
    dentification of Drugs第2版記述，口服甲基安非他命後
    快速吸收，約有施用劑量之70％在24小時內經尿液排出，一
    般於尿液中可檢出之最大時限，甲基安非他命1-5天，安非
    他命1-4天」之內容，被告既於上開時間採集尿液經鑑驗結
    果，呈甲基安非他命陽性反應，足證被告應有於108年10月2
    2日凌晨0時35分許為警採尿前96小時內某時，施用第二級毒
    品甲基安非他命之行為甚明。再被告前因違反毒品危害防制
    條例之施用毒品案件，經原審法院以98年度毒聲字第151號
    裁定送觀察、勒戒，嗣於98年7月6日因認無繼續施用毒品傾
    向出所。是其本件施用毒品犯行距離其前次觀察勒戒執行完
    畢已逾3年，則所犯本件施用毒品案件，依法應令入勒戒處
    所施以觀察、勒戒，是檢察官之聲請於法要無不合，而依毒
    品危害防制條例第20條第1項、觀察勒戒處分執行條例第3條
    第1項規定，裁定被告應送勒戒處所觀察、勒戒等語。
二、抗告意旨略以：抗告人葉秀玉(下稱抗告人)為被告之母，被
    告因精神疾病，於109年8月2日住進新店慈濟醫院，同年9月
    24日轉至國軍花蓮總醫院慢性病房斷續治療。被告未住院時
    ，會拿刀在樓梯間揮，造成鄰居恐慌。在家常會打媽媽，還
    常把媽媽鎖在門外不讓回家，請法官讓被告在醫院勒戒治療
    ，因為送醫前被告把自己反鎖，是破門抓進醫院的，若在戒
    治所治療後很不容易使其就醫等語。
三、按本法稱當事人者，謂檢察官、自訴人及被告。當事人對於
    法院之裁定有不服者，除有特別規定外，得抗告於直接上級
    法院。證人、鑑定人、通譯及其他非當事人受裁定者，亦得
    抗告，刑事訴訟法第3條、第403條第1、2項條分別定有明文
    ，是對法院之裁定得提起抗告之人，以「當事人」及「受裁
    定之非當事人」為限。又抗告期間，除有特別規定外，為5
    日，自送達裁定後起算，同法第406條前段亦有明文。是對
    於法院之裁定得提起抗告之人限於當事人、受裁定人，計算
    抗告期間之日期，亦應以當事人、受裁定人收受裁定之日為
    準。次按原審法院認為抗告不合法律上之程式或法律上不應
    准許，或其抗告權已經喪失者，應以裁定駁回之；抗告法院
    認為抗告有第408第1項前段之情形者，應以裁定駁回之。但
    其情形可以補正而未經原審法院命其補正者，審判長應定期
    間先命補正，此觀同法第408條第1項前段、第411條之規定
    即明。再按109年1月15日修正公布、同年7月15日施行之毒
    品危害防制條例第20條第3項規定，犯第10條之罪於觀察、
    勒戒或強制戒治執行完畢釋放後，3年後再犯第10條之罪者
    ，適用本條前2項之規定。上開所謂「3年後再犯」，只要本
    次再犯（不論修正施行前、後）距最近1次觀察、勒戒或強
    制戒治執行完畢釋放，已逾3年者，即該當之，不因其間有
    無犯第10條之罪經起訴、判刑或執行而受影響（最高法院10
    9年度台上大字第3826號裁定、109年度台上字第3826號判決
    意旨參照）。且犯毒品危害防制條例第10條之罪者，檢察官
    應聲請法院裁定，令被告入勒戒處所觀察、勒戒，其期間不
    得逾2月，毒品危害防制條例第20條第1項定有明文。又87年
    立法通過之毒品危害防制條例，於立法理由中表示施用毒品
    者，除係刑事法意義之犯人外，並具有病人之特色。97年4
    月30日修正公布、同年10月30日施行及109年1月15日修正公
    布之毒品危害防制條例第24條第1項之規定對於「初犯」及
    「3年後再犯」毒癮治療方式，採行「觀察、勒戒」與「附
    條件之緩起訴處分」並行之雙軌模式。前者係以監禁式治療
    為特色，係一種針對受處分人將來之危險所為預防、矯正措
    施之保安處分，目的在求短時間內隔絕施用毒品者之毒品來
    源，務使其專心戒除毒癮之強制規定；後者則係以社區醫療
    處遇替代監禁式治療，使尚未嚴重成癮或衷心戒毒之施用毒
    品者得以繼續其正常家庭與社會生活，避免其等因尋求戒癮
    治療而失去親情支持或被迫中斷學業、工作。立法者既賦予
    檢察官選擇上述雙軌制度之權限，則檢察官之職權行使，法
    院原則上應予尊重，僅就檢察官之判斷有違背法令、事實認
    定有誤或其他裁量重大明顯瑕疵等事項，予以有限之低密度
    審查（本院107年法律座談會第22號審查意見及106年法律座
    談會第37號審查意見參照）。
四、經查：
（一）被告雖矢口否認有何施用第二級毒品甲基安非他命之犯行
      ，然其同意盤查員警搜索後，當場遭扣得甲基安非他命2
      包。而其於108年10月22日凌晨0時35分許採集之尿液（尿
      液檢體編號：121649），經送台灣尖端先進生技醫藥股份
      有限公司以酵素免疫分析法（EIA）初步檢驗，再以氣相
      層析質譜儀（GC/MS）確認檢驗之結果，確呈安非他命、
      甲基安非他命陽性反應，此有該公司108年10月31日濫用
      藥物檢驗報告及臺北市政府警察局偵辦毒品案件尿液檢體
      委驗單各1紙在卷可稽（見臺灣臺北地方檢察署【下稱臺
      北地檢署】108年度偵字第25972號卷第115、117頁），上
      述事實據原裁定前引食藥署97年11月27日管檢字第097001
      1797號及95年7月11日管檢字第0950007425號函示之意旨
      ，已足認被告確有於108年10月22日凌晨0時35分許為警採
      尿前96小時內某時，施用第二級毒品甲基安非他命之行為
      。又被告前因違反毒品危害防制條例之施用毒品案件，經
      原審法院以98年度毒聲字第151號裁定送觀察、勒戒，嗣
      於98年7月6日因認無繼續施用毒品傾向出所，並經臺北地
      檢署98年度毒偵字第575號處分不起訴等情，有本院被告
      前案紀錄表在卷可稽（見原審毒聲卷第9至20頁）。是被
      告本件施用毒品犯行距離其前次觀察勒戒執行完畢已逾3
      年，揆諸上開說明，其所犯本件施用毒品案件，依法應令
      入勒戒處所施以觀察、勒戒，是原審法院裁准被告應送勒
      戒處所觀察、勒戒，經核尚無違誤。
（二）原裁定先於110年3月23日寄存送達於被告居所地之新北市
      政府警察局新店分局江陵派出所，並於同日經抗告人領回
      ，此有戶役政連結作業系統、原審法院送達證書及江陵派
      出所傳真附卷可按（見原審109年度易字第351號卷【下稱
      原審易字卷】第25頁，原審毒聲號卷第27、28-1頁）。嗣
      被告之母於同年月29日，以「彭俊禎的媽媽」名義(即抗
      告人葉秀玉【見原審易字卷第25、105頁】)，檢具佛教慈
      濟醫療財團法人臺北慈濟醫院診斷證明書及國軍花蓮總醫
      院附設民眾診療服務處診斷證明書，具狀向原審法院提出
      抗告。嗣經本院以被告自109年9月24日起均於國軍花蓮總
      醫院住院治療，原裁定尚未對被告送達生效，檢卷退還原
      審法院，經於110年5月3日送達後（見原審毒聲卷第28-7
      頁送達證書），被告迄未提出抗告，顯已逾法定5日抗告
      期間。又依前述說明，抗告人並非本案「當事人」或「受
      裁定之非當事人」，其所提抗告核屬法律上不應准許者，
      且無從補正，應予駁回。
據上論斷，應依刑事訴訟法第411條前段，裁定如主文。
中　　華　　民　　國　　110 　年　　6 　 月　　29 　　日
                  刑事第十一庭  審判長法　官  周煙平
                                      法　官  連育群
                                      法　官  吳炳桂
以上正本證明與原本無異。
不得再抗告。
                                      書記官  陳淑婷
中　　華　　民　　國　　110 　年　　6 　　月　　29　　日